臺灣高等法院民事判決
110年度重上更一字第109號
上  訴  人  樺漢科技股份有限公司
法定代理人  朱復銓  
訴訟代理人  彭惠筠律師
被  上訴人  和信超媒體雲端服務股份有限公司
法定代理人  黃正明  
訴訟代理人  郭香吟律師

上列當事人間請求給付貨款等事件，上訴人對於中華民國107年1
1月15日臺灣臺北地方法院107年度重訴字第75號第一審判決提起
上訴，經最高法院發回更審，本院於111年4月20日言詞辯論終結
，判決如下：
    主  文
上訴駁回。
第二審（除確定部分外）及發回前第三審訴訟費用，由上訴人負
擔。
    事實及理由
一、上訴人主張：被上訴人向伊採購3萬5000台計程車新式計費
    表（下稱系爭計費表），每台含稅價新臺幣（下同）7044元
    ，已先由被上訴人之業務經理王乃祥以報價單（下稱系爭報
    價單）與伊議定買賣數量、單價及預估交期，並由王乃祥簽
    署1萬台計費表訂單，兩造再於民國104年10月20日補簽北北
    基計程車新式計費表採購契約（下稱系爭契約），將系爭報
    價單列為附件一。嗣伊已依約完成第一批系爭計費表1萬台
    ，而經經濟部標準檢驗局（下稱標檢局）檢定合格9328台，
    其中5421台已交業主互動網數位科技股份有限公司（下稱互
    動網公司），並更換62台，其餘3845台經告知被上訴人已檢
    定合格準備出貨，詎被上訴人拒不指定送貨地點及受領，復
    否認系爭契約之效力，伊以準備給付之情事通知被上訴人以
    代提出，被上訴人自應給付3845台系爭計費表之價金計2708
    萬4180元（＝3845台每台7044元）。爰依系爭契約第2條及
    民法第367條規定，求為命被上訴人給付2708萬4180元，及
    加計自訴狀繕本送達翌日起算法定遲延利息之判決（原審為
    上訴人敗訴之判決，上訴人不服，提起上訴。未繫屬本院部
    分，不予贅述）。並於本院上訴聲明：㈠原判決駁回上訴人
    後開第㈡項之訴部分及該部分假執行之聲請均廢棄。㈡被上訴
    人應給付上訴人2708萬4180元，及自訴狀繕本送達之翌日起
    至清償日止按年息5%計算之利息。㈢願供擔保請准宣告假執
    行。　　
二、被上訴人則以：系爭計費表之需求者為互動網公司，而兩造
    間之系爭契約，則係以互動網公司與伊簽約，或伊取得互動
    網公司之訂單為前提，惟互動網公司並未與伊簽署任何契約
    ，亦未就系爭計費表下訂單予伊，上訴人所生產之系爭計費
    表係其逕與互動網公司談定交易而著手備料及製造，與伊無
    關。伊已於104年10月29日以電子郵件向上訴人表明因互動
    網公司未對伊下訂單，在未確認該公司需求時程前，請上訴
    人停止一切生產、製造及出貨。詎上訴人仍擅自備料、製造
    及送檢，伊自得拒絕受領，且無給付價金之義務等語，資為
    抗辯。並於本院答辯聲明：如主文所示。
三、查，㈠馬思婷（Judy Ma）係上訴人之業務高級專員，王乃祥
    （Stanley）前任職被上訴人之業務經理，分別為兩造接洽
    窗口，自104年7、8月間起洽談由被上訴人向上訴人採購系
    爭計費表事宜；㈡馬思婷於104年8月10日另提出系爭報價單
    ，經王乃祥於104年8月13日簽回；㈢王乃祥於104年9月16日
    以電子郵件回復馬思婷有關採購契約修訂版本OK，並請上訴
    人先行用印；上訴人因而在系爭契約上用印後，由上訴人業
    務處資深經理王興華於104年9中旬送交被上訴人，此時該契
    約尚未附上附件一之系爭報價單、附件二之系爭計費表產品
    規格文件；㈣王乃祥於104年10月16日前提出訂單，由上訴人
    於104年10月16日收受；㈤承上開㈢，王乃祥於104年10月20日
    簽請被上訴人於系爭契約用印後，交還上訴人；㈥系爭報價
    單所載分批、交貨日期，其中10K部分於上開㈥被上訴人在系
    爭契約上用印時，均已逾期；㈦上訴人於生產後通知被上訴
    人，並於104年10月22日至104年11月18日送檢，計9328台檢
    定合格；㈧被上證10.係王興華與王乃祥間之對話，被上證11
    .係馬思婷與王乃祥之對話；㈨王乃祥於104年10月29日以電
    子郵件通知馬思婷於尚未確認與互動網公司之需求時程前，
    勿擅自交貨等情，有系爭報價單、兩造電子郵件、系爭契約
    、訂單、簽呈、度量衡器檢定結果通知書、通訊軟體對話紀
    錄在卷可參（見前審卷二第27至28、29至51頁、原審卷一第
    152頁、前審卷一第43至61頁、原審卷一第98頁、前審卷一
    第311、273至297、178至191、63頁），且為兩造所不爭執
    （見本院卷第62至64頁），堪信為真。
四、本件應審究者為㈠上訴人主張其提出給付之系爭計費表3845
    台，被上訴人有無受領義務？㈡上訴人依系爭契約第2條約定
    及民法第367條規定，請求被上訴人給付2708萬4180元價金
    ，有無理由？茲論述如下：　
㈠、上訴人主張其提出給付之系爭計費表3845台，被上訴人有無
    受領義務？
    ⒈有關系爭計費表採購，上訴人主張：互動網公司為參與交
      通部鼓勵計程車計費表更新補助計畫，而向伊洽商採購系
      爭計費表，惟因該公司未有足夠資金支付採購價款，遂由
      伊、互動網公司、中華系統公司三方商討由中華系統公司
      墊款向伊採購系爭計費表，其再以分期付款方式轉售予互
      動網公司事宜，嗣因中華系統公司認系爭計費表非其業務
      範圍而無意參與，遂介紹被上訴人參與，由被上訴人擔任
      中華系統公司在上開採購中原擬擔任之地位等情，核與證
      人即互動網公司前法定代理人張凱傑、中華系統公司前資
      深工程師廖俊榮於本院證述內容大致相符（見本院卷第17
      6至180、168至173頁），並有上訴人、互動網公司及中華
      系統公司104年5月13日之會議紀錄及渠等於104年6至7月
      間商討有關系爭計費表之原物料取得、預估生產及交付時
      程、產品價格等事項之電子郵件在卷可參（見前審卷一第
      217、155至162、221至231頁），是互動網公司就系爭計
      費表之採購，實係一三方交易架構之關係。
    ⒉且無論係初由上訴人、互動網公司及中華系統公司三方關
      於採購系爭計費表之相關討論，或嗣改由被上訴人參與之
      系爭計費表報價及系爭契約之聯繫過程，大致係由上訴人
      之業務專員馬思婷，與中華系統公司之廖俊榮、互動網公
      司之張凱傑、被上訴人之王乃祥等人聯繫（與中華系統公
      司聯繫階段，見前審卷一第217、155、167至168、221至2
      31頁；與被上訴人洽商合作意向階段，見前審卷一第233
      頁、原審卷一第163至165頁、前審卷二第27至28頁；與被
      上訴人洽商報價單及系爭契約階段，見前審卷二第29至30
      頁、原審卷一第153頁、前審卷二第31至51頁、前審卷一
      第253至271頁、原審卷一第152、159頁；與被上訴人聯繫
      出貨階段，見前審卷一第179至191頁；另參上開不爭執事
      項㈠㈡㈢㈣㈨㈩）。可知，上訴人為促成上開系爭計費表之採購
      ，亦積極與中華系統公司、互動網公司及被上訴人聯繫參
      與及執行之事宜。是上訴人對被上訴人之參與過程及三方
      交易架構關係之始末，實知之甚詳。
    ⒊互動網公司就系爭計費表之採購，係一三方交易架構關係
      ，業如前述。參之證人張凱傑尚證述：整體而言，伊認為
      兩造間及互動網公司與被上訴人間基本上是一個 BACK TO
       BACK的交易模式，因為權利義務大致相同，被上訴人是
      資金融通角色；當時三方共同商討，上訴人表明其出貨價
      格，被上訴人則加上其利潤等語（見本院卷第180至182頁
      ）。是系爭計費表之供需兩端，分別為上訴人及互動網公
      司，被上訴人則係應前二人有關價金風險負擔之交易條件
      需求，擔任對上訴人生產及供應系爭計費表提供即時價金
      、再從互動網公司分期回收價款，而促成互動網公司經由
      其向上訴人採購系爭計費表之中間商。是若被上訴人與互
      動網公司間並未成立系爭計費表之採購契約關係，系爭契
      約即無從達成上開交易目的，此為上訴人於兩造磋商系爭
      契約過程即已知。則若上訴人無視此項交易目的，而在被
      上訴人與互動網公司未成立採購契約時，主張提出給付，
      即難謂符合債之本旨及誠信原則。
    ⒋又系爭契約之前言亦記載：「茲甲方（即被上訴人）為完
      成所承攬之互動網公司（下稱業主）之『計程車新式計費
      表』採購案向乙方（即上訴人）採購新式計費表，乙方依
      業主規範之產品設計文件、電子零組件進行該產品的代工
      生產製造。經甲乙雙方同意，訂立契約條款如下，以為共
      同遵守」等語，且第1條之第1項則約定：「乙方已於簽約
      前詳閱業主規範產品設計相關文件，並已確實了解且同意
      依業主要求進行備料/調料並於時程內交付產品。甲方與
      業主所簽訂契約之交付數量，其產品功能（、硬體）在乙
      方確認範圍內概由乙方承作負責。」（見原審卷一第18頁
      ）即明示被上訴人係為完成互動網公司就系爭計費表之採
      購，而與上訴人簽訂系爭契約，且上訴人所負責者，係被
      上訴人與互動網公司間有關系爭計費表採購契約之交付數
      量。則若被上訴人未與互動網公司就系爭計費表成立採購
      契約關係，上訴人理應無對被上訴人主張提出給付並要求
      被上訴人受領給付之餘地。
    ⒌再依系爭契約第3條第1、4項：「本契約約定乙方依甲方通
      知之數量交付後，應經第三人（標檢局規範之『計程車計
      費表檢定檢查』）檢驗通過之實際數量依單價計算總價金
      。有關履約標的安排進行檢驗所需一切費用及在中華民國
      境內銷售產品驗證的相關費用皆由業主自行支付。」及第
      7條第1項：「乙方依照約定之交付時程、數量交貨並通過
      標檢局規範之計程車計費表檢定檢查後之實際數量由業主
      核對簽收，同意乙方依實際數量出具當月發票及驗收單，
      甲方收到乙方開立之發票及驗收單後，14個工作天內向乙
      方撥款。」等約定，亦可知，形式上由被上訴人採購之系
      爭計費表，其履約過程應由互動網公司付費檢定及驗收，
      亦即，在前述三方交易架構下，需待互動網公司與被上訴
      人間成立能與上開約定配合之採購契約，兩造間之系爭契
      約始能履行。益證若被上訴人未與互動網公司成立採購契
      約，上訴人即無依系爭契約主張提出給付並要求被上訴人
      受領給付之依據。
    ⒍上訴人雖主張依系爭契約附件一，及其於104年10月16日所
      收受之被上訴人1萬台訂單，其已將產製之系爭計費表交
      互動網公司送標檢局檢定合格，上訴人就檢定合格之系爭
      計費表3845台提出給付，被上訴人有受領義務云云，被上
      訴人則辯稱其未與互動網公司就系爭計費表成立採購契約
      關係，其無受領給付之義務等語。經查：
　　　⑴、依系爭契約第2條第1項：「乙方應交付之產品規格及
          約交數量35,000組（以下稱履約標的），詳附件一。
          」及第4條第1項：「乙方應於雙方約定時限內交付履
          約標的，採分批交貨；若業主或第三人可協助提供關
          鍵相關物料，乙方同意配合提早交期。」暨第5條：
          「產品交貨期限經雙方書面確認後，甲方不可取消或
          解除該訂單，包括產品價格、數量以及其他相關條款
          ，甲方應依據本契約之驗收及付款方式執行……。」等
          約定，可知上開附件一僅係針對「產品規格」及「約
          交數量」之約定，系爭契約之履行，尚待被上訴人提
          出「訂單」並經「雙方書面確認交貨期限」後，上訴
          人始有就據此提出給付，並由互動網公司付費檢定及
          驗收，被上訴人亦方有依系爭契約受領上訴人給付系
          爭計費表之義務。是系爭契約之附件一，尚無從認被
          上訴人已提出訂單，則上訴人亦無從據以提出給付並
          要求被上訴人受領給付。
　　　⑵、上訴人固又稱提出其於104年10月16日收受之被上訴人
          1萬台訂單為證（見原審卷一第98頁，上開不爭執事
          項㈤），主張被訴人已提出訂單。然此訂單係被上訴
          人之業務經理王乃祥於被上訴人簽署系爭契約前所提
          出，且其內容僅重申自兩造簽訂系爭契約前，自系爭
          報價單（104年8月10日）以來，作為兩造磋商基礎之
          第一批1萬台系爭計費表及其價格，除此之外，未記
          載任何交貨期限，上訴人亦未舉證兩造就此訂單有進
          一步以書面確認交貨期限。上訴人亦不否認互動網公
          司與被上訴人未成立系爭計費表之採購契約關係（見
          本院卷第67頁）。則依前所述，被上訴人非不得以其
          尚未與互動網公司成立系爭計費表之採購契約關係為
          由，拒絕受領上訴人之給付。上訴人徒以前述訂單，
          主張其就檢定合格之系爭計費表3845台提出給付，被
          上訴人依約有受領義務云云，難謂符合債之本旨及誠
          信原則，自屬無據。
　　　⑶、且查，系爭契約於104年10月20日完成簽訂後，王乃祥
          即以通訊軟體，於翌日對王興華、馬思婷表示「今天
          請先不要出貨，謝謝，待我司正式給你po再行出貨」
          ；於同年月28日對馬思婷表示「我財務說要看出貨單
          」及「他簽沒用啊（係回應馬思婷所述之「我這邊有
          互動網簽的出貨單」），他不簽給我，到時候我會被
          財務擋的」；同年月29日以電子郵件對馬思婷表示「
          依雙方契約定，尚未確認與客戶互動網的需求時程前
          ，請勿擅自交貨或非契約要求的技術支援。且互動網
          尚未簽訂訂單前，請遵守事宜規範（不能出貨），待
          和信雲端通知後再進行安排，並請停止一切生產/製
          造/出貨相關事宜」等語，同日另以通訊軟體對馬思
          婷表示「…關於PO訂單條款與互動網上未取得共識…」
          等語，有該等通訊軟體對話紀錄及電子郵件在卷可憑
          （見前審卷一第179、187、188、191、63頁），且為
          兩造所不爭（上開不爭執事項㈨㈩）。可知，兩造簽訂
          系爭契約後，被上訴人一再以需待被上訴人與互動網
          公司成立採購契約為由，向上訴人表示勿逕出貨。依
          前所述，被上訴人拒絕受領上訴人提出給付，自無不
          合。
    ⒎上訴人雖援引證人張凱傑於本院之證詞（見本院卷第181、
      185至186、195、197、209至211頁），主張被上訴人與互
      動網公司未就系爭計費表成立採購契約，係被上訴人片面
      退出採購案云云。然有關被上訴人是否及如何與互動網公
      司議定系爭計費表之採購契約，本係雙方私法自治及契約
      自由事項，且被上訴人依系爭契約，於其與互動網公司成
      立採購契約前，尚得拒絕對上訴人提出訂單及受領給付，
      業如前述，是被上訴人並不因與上訴人簽訂系爭契約，即
      負有與互動網公司成立系爭計費表採購契約之義務，或負
      擔上訴人逕行產製系爭計費表之價金風險。上訴人以被上
      訴人片面退出互動網公司就系爭計費表之採購交易，主張
      被上訴人有就其所提出系爭計費表3845台受領之義務，難
      謂有據。
㈡、上訴人依系爭契約第2條約定及民法第367條規定請求被上訴
    人給付價金2708萬4180元，有無理由？　　　
　　⒈系爭計費表之採購，既因被上訴人與互動網公司間未成立
      採購契約，系爭契約無從達成交易目的，此係上訴人所明
      知，而被上訴人得以此為由，拒絕對上訴人提出訂單、確
      認交貨期限及受領上訴人之給付，且上訴人在被上訴人與
      互動網公司成立採購契約前，主張提出給付，亦不符債之
      本旨及誠信原則，業如前述。則因被上訴人終未與互動網
      公司就系爭計費表成立採購契約，上訴人無從主張依系爭
      契約提出給付，系爭契約有關系爭計費表之價金給付之條
      件自未成就。則上訴人依系爭契約第2條約定及民法第367
      條規定，就其提出之3845台系爭計費表，請求被上訴人給
      付價金2708萬4180元，即屬無據。
　　⒉末查，上訴人前於洽商中華系統公司參與階段，即已以電
      子郵件表示已購買原物料件（見前審卷一第221、227頁）
      ，於系爭契約甫簽署完成翌日即104年10月21日開始，馬
      思婷亦以通訊軟體對王乃祥表示開始將系爭計費表陸續送
      標檢局檢定（見前審卷一第186、188頁），而系爭計費表
      均由互動網公司取貨並自費運至標檢局，於104年10月26
      日起陸續通知檢定結果等情，有標檢局度量衡器檢定結果
      通知書在卷可參（見前審卷一第273至297頁），且據兩造
      陳述及證人張凱傑證述一致（見本院卷第65、183頁、前
      審卷二第160頁）。惟系爭契約簽訂後，被上訴人即一再
      以需待被上訴人與互動網公司成立採購契約為由要求上訴
      人勿出貨，亦如前述。則上訴人未據被上訴人出具訂單、
      約定交貨期限甚至於簽署系爭契約前，即逕自產製系爭計
      費表並由互動網公司取貨送檢，非為履行系爭契約所為，
      被上訴人自不負擔上訴人逕行產製系爭計費表之價金風險
      ，上訴人亦無從對被上訴人請求給付價金，附此敘明。
五、綜上所述，上訴人依系爭契約第2條約定及民法第367條規定
    ，請求被上訴人給付2708萬4180元，及自訴狀繕本送達翌日
    起至清償日止按年息5%計算之利息，為無理由，不應准許。
    原審就此部分為上訴人敗訴之判決，於法並無違誤。上訴論
    旨指摘原判決此部分不當，求予廢棄改判，為無理由。
六、本件事證已臻明確，兩造其餘之攻擊或防禦方法及所用之證
    據，經本院斟酌後，認為均不足以影響本判決之結果，爰不
    逐一論列，附此敘明。
七、據上論結，本件上訴為無理由。爰判決如主文。
中　　華　　民　　國　　111 　年　　5 　　月　　18　　日
                  民事第九庭   
                        審判長法  官  楊絮雲
                              法  官  郭顏毓
                              法  官  陳賢德
正本係照原本作成。
如不服本判決，應於收受送達後20日內向本院提出上訴書狀，其
未表明上訴理由者，應於提出上訴後20日內向本院補提理由書狀
（均須按他造當事人之人數附繕本）上訴時應提出委任律師或具
有律師資格之人之委任狀；委任有律師資格者，另應附具律師資
格證書及釋明委任人與受任人有民事訴訟法第466 條之1第1項但
書或第2項所定關係之釋明文書影本。
中　　華　　民　　國　　111 　年　　5 　　月　　18　　日
　　　　　　　　　　　　    　書記官  張佳樺